【裁判字號】    98,易,201
【裁判日期】    980413
【裁判案由】    賭博
【裁判全文】
臺灣高雄地方法院刑事判決               98年度易字第201號
公  訴  人  臺灣高雄地方法院檢察署檢察官
被      告  甲○○
            丙○○
            戊○○
上列被告因賭博案件，經檢察官聲請簡易判決處刑（97年度偵字
第5681號），本院認不應以簡易判決處刑（97年度審簡字第2702
號），改依通常程序審判，判決如下：
    主  文
甲○○、丙○○、戊○○均無罪。
    理  由
一、公訴意旨略以：林陳罔、林太平共同基於意圖營利提供賭博
    場所及聚眾賭博之犯意聯絡，於民國97年2 月14日某時起，
    提供位於高雄縣燕巢鄉金山村麒麟巷9 之2 號住處之房屋作
    為賭博場所，並提供麻將、四色牌、天九牌為賭具，聚集不
    特定之賭客在上開公眾得出入之場所賭博財物。其中，麻將
    玩法為每底新台幣（下同）100 元，每台50元，由賭客對賭
    ；四色牌玩法係相互對賭之4 人分持四色牌，先到達10胡者
    為贏家，可向另3 人收取30元；天九牌玩法為賭客各持4 張
    牌，再依天九牌排列組合點數大小論輸贏，每次下注金額為
    100 元。賭客並將賭博贏得之金錢向林陳罔、林太平購買飲
    料。嗣於96年2 月14日15時55分許，為警至上址查訪，當場
    查獲林陳罔、林太平，及賭客杜榮炎、乙○○、林金行、何
    坤池、盧瑞銘、甲○○、庚○○、丙○○、許美華、己○○
    、賴進守、戊○○、辛○○、丁○○○、廖淑芳、謝淑芬等
    人在場（除被告外之人另由本院依97年度審簡字第2702號以
    簡易判決處刑），並扣得紙質天九牌32張、四色牌45副、麻
    將1 副、牌尺3 支、骰子3 個及賭資9700元，因認被告甲○○、丙○○、戊○○均涉犯刑法第266 條第1 項前段之賭博
    罪嫌等語。
二、按被告以外之人於審判外之言詞或書面陳述，除法律有規定
    者外，依刑事訴訟法第159 條第1 項之規定，雖不得作為證
    據，但依同法第159 條之5 規定，經當事人於審判程序同意
    作為證據，法院審酌該言詞陳述或書面陳述作成時之情況，
    認為適當者，仍得作為證據，且如當事人、代理人或辯護人
    於法院調查證據時，知有上開不得為證據之情形，而未於言
    詞辯論終結前聲明異議者，視為有前項之同意。而本件關於
    證人乙○○、庚○○、己○○、辛○○、丁○○○於警詢中
    分別所為之陳述，被告甲○○、丙○○、戊○○（下稱被告
    3 人）於本院行準備程序時，明確表示對於證據能力沒有意
    見（詳本院97年度審易字第2669號卷【下稱審查卷】第19頁
    ），且被告3 人亦未於本院審理過程中聲明異議，本院審酌
    上開陳述作成時之情況均屬正常，且與本案相關之待證事實
    具有關連性，因認上開證據均具有證據能力。
三、公訴意旨認被告3 人涉犯刑法第266 條第1 項前段之賭博罪
    嫌，無非以證人乙○○、庚○○、己○○、辛○○、丁○○○於警詢之證述，本件查獲時被告3 人均在現場，及在上開
    時間、地點扣得紙質天九牌32張、四色牌45副、麻將1 副、
    牌尺3 支、骰子3 個及賭資9700元，為主要之依據。惟查：
  (一)按犯罪事實應依證據認定之，無證據不得認定其犯罪事實；
    不能證明被告犯罪者，應諭知無罪之判決，刑事訴訟法第
    154 條第2 項、第301 條第1 項分別定有明文；另所謂認定
    犯罪事實之證據，無論其為直接或間接證據，均須達於通常
    一般人均不致有所懷疑，而得確信其為真實之程度，始得據
    為有罪之認定，若其關於被告是否犯罪之證明未能達此程度
    ，而有合理性懷疑之存在，致使無法形成有罪之確信，根據
    「罪證有疑、利於被告」之證據法則，即不得遽為不利被告
    之認定，此亦有最高法院29年上字第3105號、40年台上字第
    86號、76年台上字第4986號判例意旨可資參照。
  (二)本件在上開時間、地點扣得紙質天九牌32張、四色牌45 副
    、麻將1 副、牌尺3 支、骰子3 個及賭資9700元之事實，有
    扣押筆錄、現場圖各1 份、現場照片8 張附卷可稽（詳警卷
    第121 頁起），堪信為真實，且依現場相片所示，該聚賭之
    高雄縣燕巢鄉金山村麒麟巷9 之2 號為雜貨店（下稱系爭雜
    貨店），四色牌賭桌位於面臨巷道之鋼架造帆布棚下，帆布
    僅遮覆上方，未阻隔內外，是自外可清楚看見雜貨店所販售
    物品及四色牌桌之全貌，另麻將牌桌、天九牌桌雖位於雜貨
    店室內，但上開牌桌四周散見對外所販售之貨品，足見不特
    定之客戶均得自由進入選購，且被告3 人亦自承該被查獲之
    系爭雜貨店內外，任何人均可自由出入（詳審查卷第18頁）
    ，又本件查獲時其等3 人均在查獲現場（詳警卷第47、62、
    88頁、本院卷第52、53頁），從而本件查獲之系爭雜貨店為
    公眾得出入之場所，查獲時被告3 人均在場，且被查獲時有
    人在該處賭博之事實雖可認定，然參照警方查獲後所繪製經
    在場人簽章確認之現場圖所示（詳警卷第126 頁），被告3
    人並未坐於上開四色牌、麻將、天九牌之賭桌旁，則自難依
    上開查獲之賭具、賭資，及被告3 人在查獲現場之事實，逕
    自推認在場之被告3 人必參與賭博財物之犯行。
  (三)證人乙○○、庚○○、己○○、辛○○、丁○○○雖於警詢
    時證稱略以：警方在系爭雜貨店查獲之人均有參與賭博或插
    花（台語）等語（詳警卷第23、54、76、96、102 頁），然
    (1)本件查獲者除雜貨店老闆林陳罔外合計有17人，此有賭客
    名冊附卷可稽（詳警卷第119 頁起），而被告3 人中，證人
    乙○○僅認識被告丙○○，證人庚○○、己○○對被告3 人
    均不認識，證人丁○○○僅認識被告甲○○、戊○○，只有
    證人辛○○陳稱認識大部分在場者（詳警卷第23、54、76、
    96、102 頁、本院卷第41頁），證人對被告既大部分非熟稔
    ，衡情在本件共分3 桌賭博，參賭人數較多之情形下，可否
    確認各在場者有無參與賭博財物無訛，已難不啟人疑竇；(2)
    證人乙○○、庚○○、己○○、辛○○、丁○○○在上開警
    詢之證述，僅泛稱在場者均有參與賭博之結果，而對被告3
    人究係參與四色牌、麻將或天九牌之賭博，或僅參與該3 種
    賭博任1種 、2 種或3 種之插花等參賭細節，並未詳細加以
    說明，則由其等警詢證述之客觀內容，亦難據以證明被告3
    人有何參與賭博財物之犯行；(3)依上開證人在本院交互詰問
    下證述之情形，證人乙○○證稱略以：警詢時係指有坐在賭
    桌旁者均有參與賭博，被查獲時伊剛到，被告3 人僅站在旁
    邊，並未參與賭博等語（詳本院卷第32頁），證人庚○○證
    稱略以：被查獲時伊係在系爭雜貨店賭麻將，該桌並無他人
    插花，其他2 桌有無他人插花不清楚，被告3 人好像在旁觀
    看等語（詳本院卷第34、35頁），證人己○○證稱略以：被
    查獲時伊在系爭雜貨店賭天九牌，約定贏的人要請大家吃土
    雞，被告3 人在旁邊看，警詢所說的參與插花，指的是贏錢
    的人要請大家吃土雞，被告3 人並未拿錢出來插花等語（詳
    本院卷第29、30頁），證人辛○○證稱略以：伊是快下午4
    時，被查獲前才到系爭雜貨店，被邀參與賭四色牌，伊確認
    被告戊○○沒有參與賭博，被告甲○○、丙○○當時伊未注
    意，警詢時陳稱被查獲者均有參與賭博，可能是回答錯誤所
    致等語（詳本院卷第38、39頁），證人丁○○○證稱略以：
    被告甲○○、戊○○坐在系爭雜貨店裡面，不知道在作什麼
    ，因不認識被告丙○○，未注意丙○○是否在查獲現場及作
    何事，警詢時係陳稱大家在賭吃的，有說賭完後要請吃土雞
    ，但不確定何人參與賭博等語（詳本院卷第41至43頁），由
    上開交互詰問之結果，亦無法依上開證人之所證，證明被告
    3 人確有上開參與賭博財物之犯行。綜上，證人乙○○、庚○○、己○○、辛○○、丁○○○雖曾於警詢時，證稱被告
    3 人均有參與本件在系爭雜貨店之賭博財物犯行，然上開證
    人在該次警詢，既未就參與賭博財物之細節詳細加以說明，
    且以證人對大部分被告非熟稔之情形，尚難期待在本件賭博
    種類較多，參賭人數亦眾之狀況下，得就被告有無參與賭博
    詳加注意，況依上開證人在交互詰問被問及本件賭博細節之
    情形，無任一證人可明確證明本件任一被告參與賭博，從而
    亦不得以上開證人警詢之證述，推認被告3 人曾參與本件賭
    博財物之犯行。
  (四)綜上所述，依公訴意旨所舉之上開證據，尚無法使通常之人
    確信被告3 人曾參與本件賭博而無疑，此外復查無其他積極
    證據足證被告3 人有賭博之犯行，依上所述，自應諭知被告
    3 人無罪之判決。
據上論斷，應依刑事訴訟法第451 條、第301 條第1 項，判決如
主文。
本案經檢察官游淑玟到庭執行職務。
中    華    民    國    98    年    4     月    13    日
                  刑事第六庭    法  官  鄭峻明
以上正本證明與原本無異。
如不服本判決應於收受判決後10日內向本院提出上訴書狀，並應
敘述具體理由。其未敘述上訴理由者，應於上訴期間屆滿後20日
內向本院補提理由書(均須按他造當事人之人數附繕本)「切勿逕
送上級法院」。
中    華    民    國    98    年    4     月    13    日
                                書記官  吳韻芳


司法院資訊處製作；財團法人民間司法改革基金會備份。
